【裁判字號】    98,聲減,150
【裁判日期】    981120
【裁判案由】    聲請減刑
【裁判全文】
臺灣板橋地方法院刑事裁定            98年度聲減字第150 號
聲  請  人  臺灣板橋地方法院檢察署檢察官
受  刑  人  甲○○
上列受刑人因違反毒品危害防制條例等案件，已經判決罪刑確定
，聲請人聲請減刑及定應執行刑（98年度聲減字第132 號），本
院裁定如下：
    主  文
甲○○所犯如附表編號３、４所示之罪，均減刑詳如附表所載，
減刑後宣告刑如易科罰金，均以銀元佰元即新台幣玖佰元折算
壹日。應執行有期徒刑柒月，如易科罰金，均以銀元佰元即新
台幣玖佰元折算壹日。
    理  由
一、聲請意旨略以：受刑人甲○○於95年3 月12日犯毒品危害防
    制條例罪，經鈞院以95年度訴字第155 號 (偵查案號：94年
    毒偵字第730 、7309號）判處有期徒刑10月，有期徒刑6 月
    確定在案 (即附表編號3 、4 之罪。另編號1 、2 、5 號之
    罪將囑託臺灣臺北地方法院檢察署聲請減刑並定應執行刑)
    。上開犯罪時間在中華民國96年4 月24日以前，所犯毒品危
    害防制條例，核與中華民國犯罪減刑條例第2 條第1 項第3
    款規定相符，請依同條例第8 條第1 項聲請裁定減刑並定應
    執行刑。
二、按裁判確定前犯數罪者，併合處罰之；又數罪併罰有二裁判
    以上者，依刑法第51條之規定，定其應執行之刑，同法第50
    條、第53條分別定有明文。次按行為後法律有變更者，適用
    行為時之法律。但行為後之法律有利於行為人者，適用最有
    利於行為人之法律，刑法第2 條第1 項定有明文；再按依刑
    法第51條定應執行刑時，裁判確定前犯數罪，其中一罪在新
    法施行前者，亦應為新舊法比較（最高法院於民國95年5 月
    23日第8 次刑事庭會議決議可資參照）。本件受刑人於裁判
    確定前所犯如附表編號3 、4 所列之罪均係於95年7 月1 日
    前犯之，而刑法第51條業於94年1 月7 日修正公布，並於95
    年7 月1 日施行，修正前刑法第51條規定：「數罪併罰，分
    別宣告其罪之刑，依左列各款定其應執行者：」，其中第5
    款規定：「宣告多數有期徒刑者，於各刑中之最長期以上，
    各刑合併之刑期以下，定其刑期。但不得逾20年。」，修正
    後刑法第51條第5 款規定：「宣告多數有期徒刑者，於各刑
    中之最長期以上，各刑合併之刑期以下，定其刑期。但不得
    逾30年」。比較結果，因修正前後之規定，對受刑人並無二
    異，依刑法第2 條第1 項前段之規定，仍應適用受刑人行為
    時之舊法，定其應執行之刑。次按本件受刑人於犯罪時之刑
    法第41條第1 項前段規定：「犯最重本刑為5 年以下有期徒
    刑以下之刑之罪，而受6 個月以下有期徒刑或拘役之宣告，
    因身體、教育、職業、家庭之關係或其他正當事由，執行顯
    有困難者，得以1 元以上3 元以下折算1 日，易科罰金。」
    且受刑人行為時之易科罰金折算標準，修正前罰金罰鍰提高
    標準條例第2 條前段（現已刪除）規定，就其原定數額提高
    為100 倍折算1 日，是本件受刑人行為時之易科罰金折算標
    準，應以銀元300 元折算1 日，經折算為新臺幣後，應以新
    臺幣900 元折算為1 日。惟修正後刑法第41條第1 項前段則
    規定：「犯最重本刑為5 年以下有期徒刑以下之刑之罪，而
    受6 個月以下有期徒刑或拘役之宣告者，得以新臺幣1000元
    、2000元或3000元折算1 日，易科罰金。」比較修正前後之
    易科罰金折算標準，以修正前之規定，較有利於受刑人，故
    亦應依刑法第2 條第1 項前段，適用修正前刑法第41條第1
    項前段規定，定其折算標準。又修正前刑法第41條第2 項規
    定：「併合處罰之數罪，均得易科罰金時，其應執行之刑逾
    6 月者，亦同。」修正後刑法同條項，則僅限於數罪併罰定
    應執行刑未逾6 月者，始得易科罰金，惟該修正後之規定，
    業經司法院釋字第662 號解釋，認該條文之規定係屬違憲，
    故對於數罪併罰，數宣告刑均得易科罰金，而定應執行之刑
    超過6 個月之案件，依上開號解釋意旨，仍得易科罰金。
三、查受刑人甲○○前自94年9 月2 日羈押釋放後某時起至95年
    3 月12日上午8 時許止，扣除其間94年10月27日下午2 時15
    分許、同年11月17日凌晨1 時許為警查獲人身自由受公權力
    拘束之無從施用上開毒品之時段（聲請書誤載為95年3 月12
    日），因犯施用第一級、第二級毒品罪，經本院以95年度訴
    字第155 號（偵查案號：臺灣板橋地方法院檢察署94年度毒
    偵字第7309號，移送併案退回案號：臺灣臺北地方法院檢察
    署94年度毒偵字第3666號《聲請書誤載為臺灣板橋地方法院
    檢察署94年度毒偵字第730 號、7309號》）分別判處有期徒
    刑10月、6 月，並定應執行刑有期徒刑1 年2 月確定在案。
    茲檢察官以被告所犯上開二罪，其犯罪時間均在96年4 月24
    日以前，核與中華民國96年罪犯減刑條例第2 條第1 項第3
    款之規定相符，應依同條例第8 條第1 項之規定聲請裁定減
    刑，並依同條例第10條第2 項規定定其應執行之刑。
四、經核尚無不合，應予准許。爰依中華民國96年罪犯減刑條例
    第2 條第1 項第3 款、第8 條第1 項、第10條第2 項、刑法
    第2 條第1 項前段、（修正前）第41條第1 項前段、刑法第
    51條第5 款、修正前罰金罰鍰提高標準條例第2 條，裁定如
    主文。
中    華    民    國    98    年    11    月    20    日
                      刑事第四庭  法  官  徐子涵
上列正本證明與原本無異。
如不服本裁定，應於裁定送達後五日內敘明抗告理由，向本院提
出抗告狀。
                                  書記官  張桐嘉
中    華    民    國    98    年    11    月    20    日


司法院資訊處製作；財團法人民間司法改革基金會備份。
